# 关于中审众环实务案例（ 2020 ）有关问答的疑惑

提问人：13381171726 时间：2022-07-22 08:19:11
陈版主您好
1.现有一国有企业自主清算注销，在清算期内，由于长期亏损净资产为负数，无力偿还对其控股股东和非控股股东的债务，控股股东和非控股股东免除了对其债务（主要债权人就是这两个关联公司），按准则解释第五号、财会函[2008]60号及证监会有关问答，对控股股东或非控股股东的债务豁免均按权益性交易处理。
2.中审众环研究实务案例卷 （ 2020 ） 3-2-166
A公司的子公司B（持股比例75%）因经营不善导致净资产为-1.56亿元。B公司 2016 年 5 月开始清算，截至 2017 年 12 月正在办理注销手续。B公司注销前账面有应付A公司的款项余额9,600万元，A公司已于 2016 年前对该9,600万应收款项全额计提了减值准备。截至 2017 年 11 月 8 日，鉴于B公司已无可再用于偿还债务的资产，A公司与B公司签订协议该款项不再支付，B公司在 2017年度利润表中确认了9,600万元的利润。解答解答：：由于B公司在 2016 年 5 月就已经开始清算了，A公司豁免的这9,600万元债务并不是B公司正常经营过程的行为，而是在清算过程中因为再没有资产清偿债务，从而将无力偿还的债务予以免除，因此应计入B公司清算报表中的“清算净损益”。......
3.现在问题来了，按中环解答被投资单位对在清算期无力偿还的关联方债务免除计入了清算净损益而不是计入了资本公积，是否可认为在清算期股东或其他关联方对于被投资单位无力偿还的债务免除具有商业实质？如果没有商业实质，中环上述问答中B公司会计处理计入清算期清算净损益是应该怎么考虑？如果具有商业实质，是否有相关支持性的制度或者文件，亦或靠从业职业判断？
谢谢陈版主

回答人：chenyiwei
计入B公司清算报表中的“清算净损益”，是从B公司自身报表角度而言的，因为B公司此时已不再适用持续经营假设。从其母公司角度，不影响该项豁免属于权益性交易的判断。这并不是从该项豁免是否具有商业实质的角度考虑的，就是仅仅因为B公司不再持续经营。